# 证监会明确安全生产费有关递延所得税会计处理的衔接安排

提问人：mzw821 时间：2013-08-13 12:21:14
各位，证监会会计部近日发布解答，明确了安全生产费有关递延所得税会计处理的衔接安排： 对于以前年度已经确认的递延所得税资产，无需进行追溯调整，相关递延所得税资产可以随着安全生产费的使用而逐年消化。如果上市公司进行追溯调整，应比照前期会计差错进行处理。此外，如果后续安全生产费的使用形成了资产，则应考虑确认与资产相关的递延所得税。

回答人：chenyiwei
2013 年 7 月会计师事务所提交的专业技术 问题的研讨情况通报
2013 年 7 月，我部共收到普华永道、江苏公证天业、致同以及毕马威等 4 家事务所提交的 6 项会计专业技术问题。 7 月 30 日，我部召集德勤、普华永道、天职国际、江苏公证天业、大华以及毕马威等 6 家会计师事务所专业技术人员就非同一控制下企业合并中的或有对价问题，同一控制下企业合并取得的长期股权投资的初始计量，以专业技术出资设立合营企业的会计问题，非经常性损益的判断和披露以及安全生产费有关递延所得税会计处理的衔接安排等问题进行了研究讨论，并初步达成了以下共识： 一、企业合并、长期股权投资和合并财务报表相关问题 1 、非同一控制下企业合并中的或有对价问题 对于非同一控制下收购药品研发企业的交易，涉及根据购买日后被收购方是否能够取得新药证书来追加对价的安排，其实质是一项企业合并交易中的或有对价安排。购买方应将其作为企业合并对价的一部分，按其在购买日的公允价值计入企业合并成本。上市公司应当在财务报表中充分披露其对于或有对价的公允价值所采用的估值方法、各种关键假设及依据。 2 、同一控制下企业合并取得的长期股权投资的初始计量 对于同一控制下的企业合并交易，当被合并方的净资产为负数时，除合并方负有承担额外损失的义务外，合并方个别报表对被合并方的长期股权投资应减计至零为限，不应当出现负数。否则，不符合基本准则对于资产的定义。 3 、以专业技术出资设立合营企业的问题 投资方与其它方投资设立合营企业，并以某项专业技术的评估值的三分之二认缴对合营企业的增资，剩余三分之一的价值以产品提成费的方式在 10 年内按照合营企业每年实际生产的数量和固定提成金额向合营企业收取。合营企业的会计处理，首先应当考虑投资方投入的无形资产的评估值和后续按实际生产数量收取提成费这一安排是否存在商业实质，以及作价是否公允，并需结合时间价值、支付提成费的可能性、需要支付提成费的总台数等因素来综合考虑是否在增资日需要确认一项对投资方的负债；对投出专业技术的投资方而言，除了也需要考虑交易的商业实质以及作价是否公允外，由于收入准则对于或有收入的确认条件比其他准则的要求更严格，涉及收入确认的事项时，应更为谨慎的考虑各种因素，一般晚于合营企业确认负债的时点。此外，投资方在编制合并报表时，还需要考虑权益法未实现内部损益的抵销问题。 二、非经常性损益的判断和披露 对于交易性金融资产和可供出售金融资产在持有期间取得的利息或现金股利以及可供出供金融资产所计提的减值损失是否作为非经常性损益的问题，应根据解释性公告第 1 号中关于非经常性损益的定义，结合公司的行业特点和业务性质进行判断，并应当在财务报表中进行充分的披露。 三、安全生产费有关递延所得税会计处理的衔接安排 对于上市公司计提安全生产费当期不确认递延所得税资产的会计处理，我部近期已通过发布《上市公司执行企业会计准则监管问题解答》
(2013年第 1 期，总第 8 期)予以明确。针对部分事务所提出的衔接安排的问题，我部在会议上进行了通报。对于以前年度已经确认的递延所得税资产，无需进行追溯调整，相关递延所得税资产可以随着安全生产费的使用而逐年消化。如果上市公司进行追溯调整，应比照前期会计差错进行处理。此外，如果后续安全生产费的使用形成了资产，则应考虑确认与资产相关的递延所得税。
证监会会计部

提问人：大学较瘦 时间：2013-08-14 13:37:54
2 、同一控制下企业合并取得的长期股权投资的初始计量 对于同一控制下的企业合并交易，当被合并方的净资产为负数时，除合并方负有承担额外损失的义务外，合并方个别报表对被合并方的长期股权投资应减计至零为限，不应当出现负数。否则，不符合基本准则对于资产的定义。
假设被合并方净资产-100万，对价的 10 万。那么合并方初始入账应该是怎么样的呢？ 借：资本公积 10 万 贷：银行存款 10万 ？

回答人：chenyiwei
是。另外也可以设置一个余额为零的“长期股权投资”科目。

提问人：ying0518 时间：2013-08-28 15:08:20
1 、非同一控制下企业合并中的或有对价问题 对于非同一控制下收购药品研发企业的交易，涉及根据购买日后被收购方是否能够取得新药证书来追加对价的安排，其实质是一项企业合并交易中的或有对价安排。购买方应将其作为企业合并对价的一部分，按其在购买日的公允价值计入企业合并成本。上市公司应当在财务报表中充分披露其对于或有对价的公允价值所采用的估值方法、各种关键假设及依据。 这个问题是不是绝对了？一般收购研发企业的目的就是为了未来可能获得的新药证书，实质就是购买一项资产，购买资产的或有对价和业务合并的或有对价是不是应该区别对待？

回答人：chenyiwei
确实有这个问题，我也认为收购一个具有研发能力的团队和收购一项研发成果应当分别对待，前者按业务处理，后者按资产购买处理，更加妥当。

提问人：山野孤鹜 时间：2013-09-02 17:46:54
请问陈版，与资产相关的递延所得税怎么理解？是指在专项储备形成固定资产时，由于全额计提累计折旧导致资产价值为 0 而计税基础为固定资产原值，由此产生的暂时性差异？如果是这样，递延所得税的转回时间就是固定资产的预计使用年限？谢谢！

回答人：chenyiwei
是这样理解。因为全额计提折旧（借：专项储备，贷：累计折旧）属于后续计量而不是初始计量，所以“初始计量豁免”不适用。不过这个问题一直有争议，本版面上的意见就不统一。

提问人：山野孤鹜 时间：2013-09-02 19:31:47
那么这样的“研讨情况通报”是否具有约束力，还是只是只代表他们的意见？

回答人：chenyiwei
这是证监会会计部的意见，但在实务中对上市公司还是有一定约束力的。

提问人：ivancheng 时间：2014-08-10 15:58:22
请问安全生产费的核算方面问题： 1 、建设工程施工企业以建筑安装工程造价为计提依据，那么可以理解为按工程项目为单位计提，那么在使用时是否需要划分到具体项目？还是当做蓄水池一样，按项目计提了以后，使用时不分项目？
2 、文中最后一句“此外，如果后续安全生产费的使用形成了资产，则应考虑确认与资产相关的递延所得税。”，目前实务中一般存在哪些情况适用于该说明？另外，如果形成了资产，计税依据怎么算？
3 、在查阅上市公司的年报时，注意到有些“建筑业-装修装饰业”计提了安全生产费，但是有些又没有，请问装修装饰业是否需要计提安全生产费？
谢谢！

回答人：chenyiwei
1 、专项储备的管理是否要“专款专用”到具体项目，还是只需按照财企[2012]16号文规定的用途使用即可，我理解没有明确规定，具体到特定项目，对有些企业而言也没有这样的需要。 2 、当使用专项储备购建固定资产时，会计上一次性提足折旧（账面价值接近于零），但税法要求在使用寿命内逐年计提折旧扣除，因此计税基础不为零。由此导致存在可抵扣暂时性差异，在符合递延所得税资产确认条件的前提下，可确认递延所得税资产。 3 、具体计提范围问题，建议咨询当地税务和安全生产监督管理机关，可能各地政策把握不一。